【裁判字號】    99,訴,206
【裁判日期】    990325
【裁判案由】    違反毒品危害防制條例
【裁判全文】
臺灣彰化地方法院刑事判決              99年度訴字第206號
公  訴  人  臺灣彰化地方法院檢察署檢察官
被      告  甲○○
上列被告因違反毒品危害防制條例案件，經檢察官提起公訴（99
年度毒偵字第23號），本院依簡式審判程序，判決如下：
    主  文
甲○○施用第一級毒品，累犯，處有期徒刑壹年。扣案之第一級
毒品海洛因伍包（驗餘淨重合計肆點貳肆公克）、第二級毒品甲
基安非他命貳包(含袋重合計肆點伍陸公克)，均沒收銷燬之。
    犯 罪 事 實
一、甲○○前於民國87年間，因施用毒品案件，經本院以87年度
    毒聲字第1712號刑事裁定送觀察、勒戒，後因認有繼續施用
    毒品之傾向，復經本院以87年度毒聲字第2031號刑事裁定令
    入戒治處所施以強制戒治，嗣經本院以88年度毒聲字第1721
    號刑事裁定停止戒治，所餘戒治期間交付保護管束，後經本
    院以88年度毒聲字第3401號刑事裁定撤銷停止戒治，令入戒
    治處所繼續施以強制戒治，並於89年5月14日執行完畢釋放
    ，並由臺灣彰化地方法院檢察署檢察官以89年度戒毒偵字第
    582、583、584號為不起訴處分確定。又於89年間，因連續
    施用第一、二級毒品案件，經臺灣彰化地方法院檢察署檢察
    官提起公訴並聲請強制戒治，強制戒治部分，經本院以89年
    度毒聲字第5007號刑事裁定令入戒治處所施以強制戒治，嗣
    經本院以90年毒聲字第1082號刑事裁定停止戒治，於90年4
    月23日停止其處分出監；刑事案件部分，則經本院以89年度
    訴字第1295號刑事判決分別判處有期徒刑1年2月、7月，應
    執行有期徒刑1年8月確定。又於91年間，因施用第二級毒品
    案件，經臺灣臺東地方法院以91年度東簡字第146號刑事判
    決判處有期徒刑6月確定。又於94年間，因連續施用第一、
    二級毒品案件，經本院以94 年度訴字第935號刑事判決分別
    判處有期徒刑1年2月、8月，應執行有期徒刑1年8月，上訴
    後，經臺灣高等法院臺中分院以94年度上訴字第1867號刑事
    判決撤銷原判決，改分別判處有期徒刑1年6月、10月，應執
    行有期徒刑2年2月確定；於95年間，因連續施用第一、二級
    毒品案件，經本院以95年度訴字第547號刑事判決分別判處
    有期徒刑1年、11月，應執行有期徒刑2年4月確定，上開分
    別確定之數罪，經送監接續執行，嗣經本院以97年度聲減字
    第105號刑事裁定分別減刑並定應執行刑為有期徒刑1年1月
    、1年2月確定，於97年7月27 日縮刑期滿執行完畢。詎其仍
    不知悔改，基於同時施用第一、二級毒品之犯意，於98年12
    月20日下午6時許，在苗栗縣頭份鎮○○街150號2樓，以將
    第一級毒品海洛因及第二級毒品甲基安非他命同時置於玻璃
    球管內，再以火燒烤使其產生煙霧後吸食之方式，同時施用
    第一級毒品海洛因及第二級毒品甲基安非他命1次，嗣於98
    年12月20日晚間7時許，在苗栗縣公館鄉五股村246之1號前
    為警查獲，並扣得第一級毒品海洛因5包（合計驗餘淨重
    4.24公克）及甲基安非他命2包（含袋重合計4.56公克），
    並經員警採集其尿液送驗，結果呈安非他命、甲基安非他命
    、可待因及嗎啡陽性反應。
二、案經彰化縣警察局彰化分局報請臺灣彰化地方法院檢察署檢
    察官偵查起訴，本院認有刑事訴訟法第273條之1第1項之情
    形，而改依簡式審判程序審理。
    理  由
一、按除被告所犯為死刑、無期徒刑、最輕本刑為3年以上有期
    徒刑之罪或高等法院管轄第1審案件者外，於刑事訴訟法第2
    73條第1項程序進行中，被告先就被訴事實為有罪之陳述時
    ，審判長得告知被告簡式審判程序之旨，並聽取當事人、代
    理人、辯護人及輔佐人之意見後，裁定進行簡式審判程序；
    除簡式審判程序及簡易程序案件外，第1審應行合議審判，
    刑事訴訟法第273條之1第1項、第284條之1分別定有明文。
    本件被告甲○○所犯係死刑、無期徒刑、最輕本刑為3年以
    上有期徒刑或高等法院管轄第1審案件以外之罪，並於本院
    行準備程序時就被訴事實為有罪之陳述，本院合議庭依前揭
    規定，經評議結果，裁定改由受命法官獨任行簡式審判程序
    ，先予敘明。
二、上揭事實，業據被告甲○○迭於本院行準備程序與審理時均
    坦承不諱，且其於98年12月20日所採取之尿液，經送鑑驗結
    果，確呈嗎啡、可待因、安非他命及甲基安非他命陽性反應
    ，此有彰化縣警察局彰化分局委託檢驗尿液代號與真實姓名
    對照單及詮昕科技股份有限公司98年12月31日所出具之濫用
    藥物尿液檢驗報告各1紙附卷可稽，應認被告之自白應與事
    實相符，洵堪採信。次按毒品危害防制條例於92年7月9日修
    正公布，自93年1月9日施行，其中第20條、第23條將施用毒
    品之刑事處遇程序，區分為「初犯」及「5年內再犯」、「5
    年後再犯」。依其立法理由之說明：「初犯」，經觀察、勒
    戒或強制戒治後，應為不起訴處分或不付審理之裁定；經觀
    察、勒戒或強制戒治執行完畢釋放後，「5年內再犯」者，
    因其再犯率甚高，原實施之觀察、勒戒及強制戒治既已無法
    收其實效，爰依法追訴或裁定交付審理。至於經觀察、勒戒
    或強制戒治執行完畢釋放後，「5年後再犯」者，前所實施
    之觀察、勒戒或強制戒治已足以遮斷其施用毒品之毒癮，為
    期自新及協助其斷除毒癮，仍適用「初犯」規定，先經觀察
    、勒戒或強制戒治之程序。從而依修正後之規定，僅限於「
    初犯」及「5年後再犯」2種情形，始應先經觀察、勒戒或強
    制戒治程序。倘被告於5年內已再犯，經依法追訴處罰，縱
    其第3次（或第3次以上）再度施用毒品之時間，在初犯經觀
    察、勒戒或強制戒治執行完畢釋放5年以後，已不合於「5年
    後再犯」之規定，且因已於「5年內再犯」，顯見其再犯率
    甚高，原實施觀察、勒戒或強制戒治，已無法收其實效，即
    應依該條例第10條處罰（最高法院95年度第7次刑事庭會議
    決議）。查本件被告曾前因施用毒品案件，經本院以87年度
    毒聲字第1712號刑事裁定送觀察、勒戒，後因認有繼續施用
    毒品之傾向，復經本院以87年度毒聲字第2031號刑事裁定令
    入戒治處所施以強制戒治，嗣經本院以88年度毒聲字第1721
    號刑事裁定停止戒治，所餘戒治期間交付保護管束，後經本
    院以88年度毒聲字第3401號刑事裁定撤銷停止戒治，令入戒
    治處所繼續施以強制戒治，並於89年5月14日執行完畢釋放
    ，並由臺灣彰化地方法院檢察署檢察官以89年度戒毒偵字第
    582、583、584號為不起訴處分確定。再於89年間，因連續
    施用第一、二級毒品案件，經臺灣彰化地方法院檢察署檢察
    官提起公訴並聲請強制戒治，強制戒治部分，經本院以89年
    度毒聲字第5007號刑事裁定令入戒治處所施以強制戒治，嗣
    經本院以90年毒聲字第1082號刑事裁定停止戒治，於90年4
    月23日停止其處分出監；刑事案件部分，則經本院以89年度
    訴字第1295號刑事判決分別判處有期徒刑1年2月、7月，應
    執行有期徒刑1年8月確定（業已執行完畢）等情，有臺灣高
    等法院被告前案紀錄表及臺灣彰化地方法院檢察署刑案資料
    查註紀錄表各1份在卷足憑，而被告本件施用第一、二級毒
    品之犯行，雖係在前次強制戒治執行完畢5年後所犯，惟被
    告於上開強制戒治執行完畢5年內，曾因施用毒品案件經法
    院宣示判決並確定，已詳述如前，顯見其並非於強制戒治執
    行完畢後5年內均無任何施用毒品之犯行，則依前揭決議，
    被告所為本件施用第一、二級毒品之犯行，已無「初犯」規
    定之適用，自毋須再重新施予觀察、勒戒或強制戒治之處遇
    程序，而應依毒品危害防制條例第23條第2項規定，直接訴
    追處罰。綜上所述，本件犯罪事證已臻明確，被告前開犯行
    確堪認定，應予依法論科。
三、核被告所為，係犯毒品危害防制條例第10條第1、2項之施用
    第一、二級毒品罪。被告為施用毒品而持有第一、二級毒品
    ，其持有之低度行為應為施用之高度行為所吸收，均不另論
    罪。又被告以一行為同時施用第一級毒品海洛因及第二級毒
    品甲基安非他命，係一行為觸犯二不同罪名，為想像競合犯
    ，應以從一重之施用第一級毒品罪處斷。再查，被告曾受如
    犯罪事實欄所示之確定判決及有期徒刑之執行完畢，有臺灣
    高等法院被告前案紀錄表附卷可憑，其於有期徒刑執行完畢
    後之5年內，故意再犯有期徒刑以上之本罪，為累犯，應依
    刑法第47條第1項規定加重其刑爰審酌被告前有施用毒品之
    不良素行，歷經強制戒治及徒刑之執行程序後，仍未能徹底
    戒絕毒品，顯見其意志不堅，惟念其施用毒品乃自戕一己之
    身體健康，尚未危害他人，且犯後坦承犯行，暨其施用毒品
    之犯罪動機、目的、手段及其智識程度、生活狀況等一切情
    狀，量處如主文所示之刑。另被告為警查獲時所扣得之海洛
    因5包（合計驗餘淨重4.24公克）、甲基安非他命2包（合計
    重4.56公克）係毒品危害防制條例第18條第1項前段之規定
    之毒品，應宣告沒收銷燬之。
據上論斷，應依刑事訴訟法第273條之1第1項、第299條第1項前
段，毒品危害防制條例第10條第1項、第2項、第18條第1項，刑
法第11條前段、第55條、第47條第1項，判決如主文。
本案經檢察官王元郁到庭執行職務。
中    華    民    國    99    年    3     月    25    日
                          刑事第二庭  法  官  羅  永  安
以上正本證明與原本無異。
如不服本判決應於收受判決後10日內向本院提出上訴書狀，並應
敘述具體理由；其未敘述上訴理由者，應於上訴期間屆滿後20日
內向本院補提理由書（均須按他造當事人之人數附繕本）「切勿
逕送上級法院」。
中    華    民    國    99    年    3     月    25    日
                                      書記官  魏  嘉  信
附錄本案論罪科刑法條全文：
毒品危害防制條例第10條
施用第一級毒品者，處 6 月以上 5 年以下有期徒刑。
施用第二級毒品者，處 3 年以下有期徒刑。

司法院資訊處製作；財團法人民間司法改革基金會備份。
